臺灣高雄地方法院刑事判決　　　　　　　99年度易字第2358號
公　訴　人　臺灣高雄地方法院檢察署檢察官
被　　　告　梁茂成
上列被告因傷害案件，經檢察官提起公訴（99年度偵字第25171
）及移送併辦（99年度偵字第29173號），本院判決如下：
    主  文
梁茂成傷害人之身體，處有期徒刑參月，如易科罰金，以新臺幣
壹仟元折算壹日。
    事  實
一、梁茂成與梁金城分別為梁進財之長子及三子，梁進財為坐落
    於高雄縣鳳山市（業已於民國99年12月25日改制為高雄市鳳
    山區，下同）二甲段34地號土地所有權人，該土地平日出租
    予黃國箴使用，梁進財並於98年1 月間立具聲明書表示該土
    地租金由梁金城代收。嗣梁茂成於99年7 月1 日騎乘機車搭
    載父親梁進財至上開土地向承租人黃國箴收取租金時，梁金
    城經黃國箴以電話通知後隨即到場，詎料，梁茂成因不滿其
    父親梁進財將業已收取之租金交付予梁金城，竟基於傷害之
    犯意，持隨身所攜帶之不明刀具攻擊梁金城，其間雖經梁金
    城閃避擋架，惟仍遭梁茂成刺傷左外踝，同時於拉扯阻擋間
    受有右上臂、右前臂擦傷等傷害，嗣經梁金城向臺灣高雄地
    方法院檢察署提出告訴後，始悉上情。
二、案經梁金城訴由臺灣高雄地方法院檢察署檢察官偵查起訴。
    理  由
壹、程序方面：
    按被告以外之人於審判外之陳述，雖不符刑事訴訟法第159
    條之1 至第159 條之4 之規定，而經當事人於審判程序同意
    作為證據，法院審酌該言詞陳述或書面陳述作成時之情況，
    認為適當者，亦得為證據；又當事人、代理人或辯護人於法
    院調查證據時，知有第159 條第1 項不得為證據之情形，而
    未於言詞辯論終結前聲明異議者，視為有前項之同意，刑事
    訴訟法第159 條第1 項、第159 條之5 分別定有明文。查本
    判決所引用之證據，均已依法踐行調查證據程序，且當事人
    於審判程序亦同意作為證據，而經本院審酌證據資料作成時
    之情況，並無違法不當及證明力明顯過低之瑕疵，亦無依法
    應排除其證據能力之情形，認以之作為證據應屬適當，故自
    有證據能力。
貳、實體方面：
一、訊據被告梁茂成固坦承於上揭時地與被害人即其胞弟梁金城
    因租金收取糾紛而發生爭執拉扯之事實，惟矢口否認涉有傷
    害犯行，辯稱：伊於案發當日騎乘機車搭載父親收取租金時
    ，固與梁金城發生爭執，惟於二人爭執間並未持利器刺傷梁
    金城，直至伊欲騎乘機車搭載父親離開現場時，梁金城除以
    手拉住機車以阻止伊離開現場外，並同時持鐵管作勢欲攻擊
    伊，伊為保護自己始隨地拾起地面上之木棍朝梁金城揮擊，
    因而不慎擊中梁金城的腳云云，惟查：
(一)、被告與梁金城分別為梁進財之長子及三子，梁進財於98年1
    月間立具聲明書表示由梁金城代收高雄縣鳳山市○○段34地
    號土地租金，案發當日被告騎乘機車搭載梁進財至該地向承
    租人黃國箴收取租金之際，梁金城經黃國箴通知趕往現場後
    ，被告與梁金城二人當場對於究應由何人代其父親收取租金
    一事發生爭執等情，除為被告所供承外，復經證人即被害人
    梁金城證述：我父親有出具聲明書表示該筆土地之租金由我
    代收，案發當日被告載我父親要去收取租金，承租人黃國箴
    打電話通知我，我隨即趕往現場，因而與被告就租金收取問
    題發生爭執等語綦詳（見本院卷第43頁），並有卷附梁進財
    立具聲明書1 份可憑（見偵一卷第11頁），故上開事實，應
    堪認定。
(二)、被告於上開爭執發生時，因不滿其父親將已收取之租金交付
    予被害人梁金城，隨即基於傷害之犯意，持隨身所攜帶之不
    明刀具攻擊梁金城，其間雖經梁金城閃避擋架，惟梁茂成仍
    遭梁茂成刺傷左外踝，並於擋架拉扯時受有右上臂、右前臂
    擦傷之傷害等情，則據被害人梁金城於審理時證述：案發當
    日我趕到現場後，我父親將已收取之租金交付給我時，被告
    看到後就拿著類似柴刀或鐮刀之利器朝我砍來，第一刀我有
    以手擋住，未遭砍傷，第二刀就砍到左腳腳踝，第三刀雖然
    砍到腰，但因為我穿的衣服比較厚，所以才沒受傷等語明確
    （見本院卷第44頁），且被告於案發當日確有攜帶一把不明
    刀具之利器前往案發現場一節，業據被告於審理中所自承（
    見本院卷第50頁），再佐以被害人梁金城於案發當日確實受
    有左外踝裂傷及右上臂、右前臂等處擦傷之事實，亦有卷附
    診斷證明書、傷勢照片7 張可證（見警卷第5 頁，偵一卷第
    52 至55 頁），本院審酌上開診斷證明書係梁金城於當日雙
    方爭執發生後前往就醫時所開立，不惟與梁金城指訴被告傷
    害之犯行時間緊接，且傷勢部位亦相吻合。是以，足見被害
    人梁金城上開指述，應屬非虛。
(三)、至被告雖否認上情，辯稱：案發當日雙方發生爭執時，伊並
    未持刀具刺傷被害人，直至伊騎乘機車欲搭載父親離開時，
    因遭梁金城阻擋且持鐵管作勢欲攻擊伊，伊為保護自己始隨
    地拾起地面上之木棍朝梁金城揮擊，因而不慎擊中梁金城的
    腳，伊並未持利器刺傷梁金城云云，然依被害人梁金城審理
    時證述：案發當日被告要載我父親離開時，我乘機從被告背
    後所背工具袋內取走被告攻擊我時所使用之刀具準備作為證
    據，被告發現後隨即撿拾地上之圓鍬威脅我要將刀具返還，
    我一害怕就將該刀具丟還給被告，但這些事情都是在被告最
    後要離開的時候發生，至於我遭被告持不明刀具攻擊受傷的
    時間，則是在之前二人爭執時發生等語（見本院卷第45頁）
    、以及在場目擊證人黃國箴證述：案發當日我到現場時，看
    到被告及其父親在場，我除叫我太太將租金交付給梁進財外
    ，同時打電話給梁金城告知上情，接著我就離開現場到後面
    去要準備工具，隔了約十多分鐘後我再回到現場時，看到被
    告騎機車載著其父親要離開，被告當時有與梁金城發生拉扯
    ，但沒有看到他們有攻擊對方的情形等語（見本院卷第39頁
    ），足見被告於案發當日欲騎乘機車離開現場前，雖再度與
    梁金城發生爭執拉扯，然雙方並未有持器具互相攻擊之情形
    發生，故被告辯稱係因欲離開現場時，遭梁金城阻擋及攻擊
    ，為保護自己始不慎持木棍揮擊梁金城，致梁金城腳部受有
    傷害云云，是否為真，實屬有疑；況且，被告自承確有攜帶
    刀具利器1 把至案發現場一節，業如前述，又依被害人梁金
    城腳部所受左外踝裂傷之外觀判斷，該傷勢應係遭利器所傷
    ，而非鈍器造成之情，有卷附梁金城就診醫院即杏和醫院函
    覆說明可憑（見本院卷第16頁），是由被害人所受左外踝傷
    勢推斷，除可徵見被告所稱：被害人腳部所受傷勢係伊於離
    開現場時持類似木棍鈍器擊傷云云，並非屬實外，益證被害
    人梁金城指述遭被告持隨身所攜帶之刀具刺傷一節，應屬事
    實。
(四)、綜上所述，本件事證明確，被告前揭傷害犯行，堪予認定，
    應依法論科。
二、論罪科刑：
    核被告所為係犯刑法第277條第1項普通傷害罪，爰審酌被告
    與被害人間為兄弟關係，本應和睦相處，竟僅因區區數額租
    金收取爭執，即持利器傷害被害人，犯後復未與被害人達成
    和解賠償損害，難認有悔改之意，實非足取，惟念及被害人
    所受傷勢非重，暨兼衡被告犯罪動機、手段、智識程度、生
    活狀況等一切情狀，量處如主文所示之刑，併諭知如易科罰
    金之折算標準，以資儆懲；至被告攻擊被害人時所持不明利
    器，為供被告犯罪所用之物，且為被告所支配、持有，顯見
    亦為被告所有，惟並未扣案，為免日後執行困難，爰不併予
    宣告沒收，附此敘明。
據上論斷，應依刑事訴訟法第299條第1項前段，刑法第277條第1
項、第41條第1項、刑法施行法第1條之1判決如主文。
本案經檢察官鄧藤墩到庭執行職務。
中    華    民    國     100    年    1    月    13   日
                  刑事第十八庭        法  官  鄭子文
以上正本證明與原本無異。
如不服本判決應於收受判決後10日內向本院提出上訴書狀，並應
敘述具體理由。其未敘述上訴理由者，應於上訴期間屆滿後20日
內向本院補提理由書(均須按他造當事人之人數附繕本)「切勿逕
送上級法院」。
中    華    民    國     100    年    1    月    13   日
                                      書記官  王立山
附錄本案論罪科刑法條：
中華民國刑法第277條
（普通傷害罪）
傷害人之身體或健康者，處 3 年以下有期徒刑、拘役或 1 千元
以下罰金。
犯前項之罪因而致人於死者，處無期徒刑或 7 年以上有期徒刑；
致重傷者，處3年以上10年以下有期徒刑。